臺灣臺北地方法院刑事裁定　
111年度聲字第2064號
聲  請  人
即  被  告  周瑋晟




上列聲請人即被告因詐欺等案件（本院111年度訴字第739號），
不服本院受命法官於民國111年11月24日所為羈押之處分，聲請
撤銷原處分，本院裁定如下：
    主  文
原處分撤銷，發回本院原受命法官。
    理  由
一、聲請意旨略以：聲請人即被告周瑋晟（下稱被告）尚有另案
    審理中，均有遵期出庭，客觀上明顯無逃匿之事實，且被告
    係經警方聯繫後，而向本院連絡後自行到案，並非無法聯絡
    。被告尚有1名未成年子女須扶養，不可能攜子逃亡，況近
    期祖母因病進加護病房，且有病危之情，而生高額醫療費用
    支出，須被告努力工作分擔經濟，不可能棄家中長輩不顧而
    逃亡，被告願配合司法程序順利進行，僅因未收到傳票故未
    到庭，並無逃匿之意，希望能以具保方式代替羈押，爰請求
    撤銷原處分等語。
二、原處分意旨略以：被告否認犯罪，然依現有卷證資料及共同
    被告之陳述，足認犯罪嫌疑重大。雖被告表示是跟母親同住
    ，且因祖母住院經常照顧祖母，然被告前次到庭（即民國11
    1年8月11日）係因另案在監，而被告出獄之後第1次庭期（
    同年9月1日），向本院表示因家人確診身體不適，故未到庭
    ，但被告所提出之證明為急性腸胃炎，也並未表示被告有其
    他另有住居所情況，本院雖同意改期，但被告於同年10月6
    日並未遵期到庭，而依法拘提，根據臺灣士林地方檢察署函
    覆之資料，前往拘提之警員表示：被告係現居人翁小姐的姪
    兒，並未居住在臺北市○○區○○路0段00號3樓，且無法聯絡等
    情，而由本院通緝，顯然被告有藏匿逃亡之事實，而被告雖
    曾表示擬選任律師為辯護人，等律師到庭後再答辯，但從該
    次庭期111年8月11日起，迄今已過3月都未選任辯護人之情
    事，綜合上開情狀，應有逃匿、延滯訴訟之意圖，非予羈押
    顯難進行審判，爰諭令依刑事訴訟法第101條第1項第1款之
    規定，於111年11月24日起執行羈押。
三、對於審判長、受命法官、受託法官或檢察官所為羈押處分有
    不服者，受處分人得聲請所屬法院撤銷或變更之；第1項聲
    請期間為5日，自為處分之日起算，其為送達者，自送達後
    起算；又前條聲請應以書狀敘述不服之理由，提出於該管法
    院為之，刑事訴訟法第416條第1項第1款、第3項及第417條
    分別定有明文。又在監獄或看守所之被告，於上訴期間內向
    監所長官提出上訴書狀者，視為上訴期間內之上訴，刑事訴
    訟法第351條第1項亦有明文，此項規定，依同法第419條規
    定，亦為抗告及準抗告程序所準用。經查，本院受命法官於
    111年11月24日當庭諭知羈押處分（下稱原羈押處分），並
    於同日送達押票予聲請人等情，有同日訊問筆錄、押票、押
    票之送達證書在卷可稽，並經本院依職權調取111年度訴字
    第739號案件（下稱本案）全卷核閱屬實。又被告於111年11
    月29日向監所長官提出申請撤銷或變更狀，有該狀上之法務
    部矯正署臺北看守所戒護科收狀戳之戳記可憑，從而，本件
    聲請係遵期提出，程序自屬合法，合先敘明。
四、按羈押之目的，在於保全刑事追訴、審判及刑之執行，或預
    防被告反覆實行同一犯罪行為，而危害社會安全，而有無羈
    押之必要，乃事實問題，事實審法院有依法認定及裁量之職
    權，自得就具體個案情節予以斟酌決定，倘就客觀情事觀察
    ，法院羈押之裁定於目的與手段間之衡量並無明顯違反比例
    原則時，即無違法或不當可言，且關於羈押原因之判斷，並
    不適用訴訟上之嚴格證明原則，而以適用自由證明法則為已
    足（最高法院106年度台抗字第673號裁定意旨參照）。
五、經查：
　㈠犯罪嫌疑重大部分：
　　被告經本案受命法官訊問後，並未實質就其涉犯組織犯罪防
    制條例第3條第1項後段之參與犯罪組織罪、刑法第339條之4
    第1項第2款之三人以上共同詐欺取財罪、刑法第216條、第2
    20條、第210條之行使偽造準文書、洗錢防制法第14條第1項
    之一般洗錢罪等罪嫌為承認或否認犯罪之答辯，主張要待選
    任辯護人後再陳，惟有證人即共同被告蔡旻霖、宋栢昇、證
    人即告訴人謝孟宏等人於警詢、偵查中之證述，復有監視錄
    影畫面暨翻拍照片、告訴人提出之臺灣銀行存摺內頁影本、
    告訴人與被告之通訊軟體LINE對話內容截圖、告訴人與被告
    以通訊軟體視訊功能交談畫面截圖、被告傳送予告訴人之偽
    造「賴彥宗」國民身分證及「完成人民幣轉帳單據」電子圖
    檔等證據附卷可稽，足認被告涉犯上述罪嫌之嫌疑重大。
　㈡羈押原因部分：
　1.本案於111年8月11日行第1次準備程序期日，被告因犯毀損
    案件，經判決確定後，於法務部矯正署臺北監獄執行期間借
    提到庭（於同年10月31日執行完畢），於該次庭期已由本案
    受命法官當庭告知於同年9月1日下午2時45分續行準備程序
    ，有當日準備程序筆錄及臺灣高等法院在監在押全國紀錄表
    在卷可稽（見本院111年度訴字第739號卷【下稱訴字卷】第
    43至45頁、第125頁）。於同年9月1日準備程序期日被告未
    遵期到庭，於當日庭後，由書記官致電被告詢問未到庭緣由
    ，經被告告知因家人確診COVID-19及身體不適，故未能遵期
    到庭，庭後會陳報證明等語（見訴字卷第67頁），被告於同
    年月5日即具狀提出急性腸胃炎之診斷證明書及其祖母翁美
    女確診暨快篩之照片、家人周千絹確診隔離簡訊為憑（見訴
    字卷第73至81頁），請求改期，難謂被告無正當理由不到庭
    。
　2.本案嗣於同年10月6日行第3次準備程序期日，該次庭期傳票
    寄送被告戶籍地後，因無人受領，而於同年9月14日寄存送
    達於臺北市政府警察局北投分局大屯派出所，經警員李慧君
    表示被告並未領取寄存文書等情，有送達證書、本院公務電
    話紀錄附卷可佐（見訴字卷第109頁、第127頁），被告既經
    合法通知，而無正當理由未到庭，經本案受命法官囑託臺灣
    士林地方檢察署檢察官拘提被告，然拘提無著，臺北市政府
    警察局北投分局遂於同年月27日以北市警投分刑字第111302
    4932號函檢還拘票及檢附報告書、現場照片，函文正本送臺
    灣士林地方檢察署、副本送本院（見訴字卷第139至148頁）
    ，觀諸上開所檢附員警前往戶籍地拘提之現場照片，所拍攝
    之門牌地址（臺北市○○區○○街000巷0弄00號4樓）並非被告
    戶籍地址（見訴字卷第148頁），與該分局以同份公文正本
    函送臺灣士林地方檢察署所附之現場照片有異（見訴字卷第
    157頁），則拘提過程是否有瑕疵，被告於本案是否有畏罪
    逃匿等情，殊非無疑，仍有再研求之餘地。
　3.又被告於111年11月22日經本院通緝後，於同年月24日即自
    行到庭（見聲字卷第25、27頁），並於訊問程序中陳述：因
    為沒有收到傳票，才沒來開庭，後來警員聯繫我，才知道被
    通緝，所以我就自行到案，我現與母親同住等語（見訴字卷
    第211、212頁）。觀諸本案法院歷次審理筆錄，未見承審法
    官於審理過程中曉諭被告倘有變更住居所、聯繫方式時應陳
    報，且同年月24日訊問時亦未見承審法官向被告確認是否實
    際居住在戶籍地，以核實其所述未收受傳票之情形（見訴字
    卷第211、212頁）。另稽之前述被告未遵期到庭時，書記官
    尚能以電話與被告聯繫，嗣書記官向臺北榮民總醫院及被告
    父親分別查證被告祖母是否住院，經該院及被告父親回覆：
    被告祖母確實住院中，會去探視照護祖母一週約2至3次等情
    ，有本院公務電話紀錄附卷可佐（見訴字卷第231至233頁）
    ，本案被告尚有其他可供聯繫之親屬，佐以其係於本案通緝
    後2日即自行到案，則被告究有無藏匿逃亡之意圖及事實，
    亦非無疑。　
六、從而，被告是否存有刑事訴訟法第101條第1項第1款之羈押
    原因，並非無疑。聲請意旨非無理由，是原處分尚有可議之
    處，自屬無可維持，應由本院予以撤銷，並發回原受命法官
    更為調查妥處，以昭折服。
七、依刑事訴訟法第416條第4項、第413條前段，裁定如主文。
中　　華　　民　　國　　111 　年　　12　　月　　 7　　日
                刑事第十三庭  審判長法  官  林鈺珍
                                    法  官  吳玟儒
                                    法  官  洪甯雅 
上正本證明與原本無異。
本裁定不得抗告。
                                    書記官  胡嘉玲
中　　華　　民　　國　　111 　年　　12　　月　　8 　　日